【裁判字號】    97,上訴,408
【裁判日期】    970619
【裁判案由】    違反槍砲彈藥刀械管制條例
【裁判全文】
臺灣高等法院臺南分院刑事判決         97年度上訴字第408號
上  訴  人
即  被  告  甲○○
                    現於台灣雲林第二監獄執行中
選任辯護人  方文賢  律師（扶助律師）
上列上訴人因違反槍砲彈藥刀械管制條例案件，不服臺灣雲林地
方法院九十六年度訴字第五二七號中華民國九十七年三月四日第
一審判決（起訴案號：臺灣雲林地方法院檢察署九十六年度偵字
第二○七三號），提起上訴，本院判決如下：
    主  文
上訴駁回。
    事  實
一、甲○○（被訴持有空氣槍及持有子彈部分，經原審依序判處
    徒刑三年四月併科罰金新台幣五萬元及徒刑一年四月併科罰
    金新台幣三萬元）於民國（下同）八十五年、八十六年間，
    因違反麻醉藥品管理條例案件，經分別判處徒刑七月及五年
    六月確定，並定應執行刑為五年十月，於八十九年三月廿二
    日假釋出獄，嗣經撤銷假釋，九十一年三月八日執行殘刑二
    年四月八日，於九十三年五月十二日縮刑執行完畢。
二、詎甲○○仍不知悔改，明知槍砲彈藥刀械管制條例第四條第
    一項第一款所列槍枝，非經中央主管機關許可不得製造，竟
    於九十六年一月間，在雲林縣虎尾鎮○○路某極速模型玩具
    店，以一萬五千元，購買仿BERETTA-廠一九三四型半自動手
    槍製造不具殺傷力槍枝一支（含彈匣一個，管制編號：0000
    000000號），並於九十六年一月至四月間，在雲林縣斗六市
    鎮○路八三○號二樓十室租處，將該槍管螺絲阻鐵打通，製
    造成為可發射子彈具有殺傷力之槍枝，而未經許可持有之。
    嗣於九十六年四月十三日上午十一時許，在雲林縣斗六市鎮
    ○路八三○號二樓十室甲○○租處，經警搜索，當場查獲上
    開槍枝一支（含彈匣一個，管制編號：0000000000號）。
三、案經雲林縣警察局西螺分局報請臺灣雲林地方法院檢察署檢
    察官偵查後提起公訴。
    理  由
甲、證據能力部分：
    按被告以外之人於審判外之陳述雖不符刑事訴訟法第一百五
    十九條之一至之四規定，而經當事人於審判程序同意作為證
    據，法院審酌該言詞陳述或書面陳述作成時情況，認為適當
    者，亦得為證據，刑事訴訟法第一百五十九條之五第一項定
    有明文。立法意旨在於傳聞證據未經當事人反對詰問，原則
    上先予排除。惟若當事人已放棄反對詰問權，於審判程序中
    表明同意該等傳聞證據可作為證據，基於尊重當事人對傳聞
    證據處分權及證據資料愈豐富，愈有助於真實發見理念，且
    強化言詞辯論主義，使訴訟程序得以順暢進行，上開傳聞證
    據亦均具有證據能力。查被告及其辯護人暨檢察官就本院所
    引用卷內被告以外之人於審判外陳述，於審判程序均同意作
    為證據，且本院審酌上開證據資料作成時情況，均無不法情
    事，且與待證事實具有關聯性，認為適宜作為本案證據，故
    均有證據能力。
乙、實體部分：
一、訊據上訴人即被告甲○○否認有製造改造手槍犯行，辯稱：
    該枝槍槍管係有打洞，應不具殺傷力，其在購買時，老闆說
    該支槍是合法的，可以買，且該把槍阻鐵輕輕一轉就打開，
    被查獲時該把槍是被其分解分別置放，警察搜索查獲時，才
    叫伊把它組裝起來，該槍枝買來後，其完全未改造過云云。
    其辯護人辯稱：該仿BERETTA-廠玩具手槍的槍管係有打洞，
    依一般常識，火藥在槍管內應是密封，經過高壓始可從槍管
    發射，倘槍管打洞，擊發時在打洞地方會有氣體噴出，就無
    高壓可將子彈發射出去，本件刑事警察局鑑定報告，雖載明
    一般槍枝彈丸發射動能，在二十焦耳以上，就具有殺傷力，
    然該鑑定書亦載明，該槍枝槍管上有很多孔洞云云，故該鑑
    定報告所稱，有裝子彈實射測試是不實在的，而鑑定報告所
    稱試用子彈為何，究係刑事警察局以自行改造子彈測試？抑
    以市面上看得到試射子彈？均有疑議。再依調查局鑑定結果
    ，認為該槍枝槍管上有很多切口、孔洞，且槍管內壁有很多
    突出物，依物理原理，槍管可將彈射出，須槍管及子彈吻合
    及槍管光滑，倘有很多突出物及洞孔，擊發時所產生壓力，
    會因此散掉，射出去動能會受影響等語，二份鑑定報告，相
    同點均是該槍枝有很多孔洞，且調查局鑑定認為，槍管有很
    多的突出物，若係如此，子彈經過槍管要出去，會碰到突出
    物，這樣發射會受到影響，是本件應以調查局鑑定，較具可
    信性，故本件槍枝與槍砲彈藥刀械管制條例所列具有傷殺力
    要件不符，被告自不構成犯罪云云。
二、惟查：
  (一)扣案仿beretta-廠1934型半自動手槍一支（管制編號：0000
    000000號，含彈匣一個），歷次送鑑結果：
  (1)經送刑事警察局鑑定結果認：送鑑手槍一枝（管制編號0000
    000000）認係改造手槍，由仿beretta-廠1934型半自動手槍
    製造槍枝，換裝土造金屬撞針而成，經檢視，槍管底部有數
    處孔洞，經裝填適用子彈試射，測得彈丸發射單位面積動能
    為每平方公分三三‧四焦耳等語。至有無殺傷力認定該鑑定
    書亦載明：依日本科學警察研究所研究結果，彈丸單位面積
    動能達每平方公分為廿焦耳，則足以穿入人體皮肉層等語，
    有該局九十六年五月十七日刑鑑字第0960058025號槍彈鑑定
    書在卷可憑（詳二○七三號偵查卷十九至二三頁）。
  (2)經原審再送調查局鑑定結果認：一送鑑手槍（管制編號：00
    00000000）係以仿義大利P.Beretta 1934型式以金屬材質製
    成遊戲類槍枝，經換裝土造金屬撞針及鑽研槍管內徑等改造
    而成。二經檢視送鑑槍枝槍管，管壁有多處形狀及面積不等
    切口（最長十九‧五MM、最寬九‧五MM），以槍口反射器檢
    視槍管內部，有經鑽研后呈現不同層次內徑情形（最小內徑
    約七MM）。三經實際操作送鑑槍枝，機械性能良好，撞針力
    道能經竹籤（直徑五MM、長十七‧五MM、重二‧七八G-）射
    出距槍口一公尺以上，惟槍管切口有洩氣作用，子彈爆發高
    壓氣體將循切口排洩，不能有效推送射出，且槍管內壁不平
    滑，彈頭有碰觸突起部滋生危險之虞；由於送鑑槍枝槍管結
    構上缺陷，認送鑑槍枝「適合」發射不具彈頭空包彈，不能
    發射制式子彈等語，有該局九十六年十一月十二日調科參字
    第096-00485020號鑑定通知書在卷可憑（詳原審卷四九至五
    一頁）。
  (3)原審另再送中央警察大學鑑定結果認：因本案送鑑槍枝槍管
    非鋼鐵材質，且槍管上有多處缺口，無法承受過高膛壓，進
    行試射恐有危險，又本校亦無適用子彈可供試射，故無法以
    試射法進行鑑定等語，有該大學九十七年一月廿五日校鑑科
    字第0970000114號函在卷可憑（詳原審卷八九頁）。
  (二)查上開刑事警察局鑑定書，對於扣案beretta-廠1934型半自
    動手槍（槍枝管制編號0000000000）彈丸發射單位面積動能
    有具體數據記載為每平方公分三三‧四焦耳，又該鑑定已載
    明該數據，係將該槍枝經裝填適用子彈試射所測得，故該局
    鑑定係經以試射法，實際試射鑑定，應無疑義，且該鑑定書
    載明：槍管底部有數處孔洞等語。顯見該局於鑑定時，已發
    現該槍枝確有孔洞，經試射鑑定仍測得該槍枝彈丸發射單位
    面積動能為每平方公分三三‧四焦耳，足以穿過入人體皮肉
    層。至上開調查局鑑定書及中央警察大學鑑定意見，雖如上
    所述。惟調查局鑑定亦認為：經實際操作送鑑槍枝機械性能
    良好，撞針力道能經竹籤（直徑五MM、長十七‧五MM、重二
    ‧七八G-）射出距槍口一公尺以上等語，足見該槍支確有一
    定發射動能，且依調查局鑑定書及中央警察大學函載，調查
    局及中央警察大學，均未以裝填適用彈丸為實際試射方式為
    鑑定，又該槍枝槍管內徑既曾以工具鑽研，則槍管內壁不平
    滑，無非是鑽研方法，不夠精密所致。況該槍枝槍管雖有數
    孔洞，惟如撞針撞擊子彈底火時產生爆炸氣壓，不致由孔洞
    洩光，仍足以推進彈頭前進，並使發射彈丸動能達具有殺傷
    力標準，則該槍枝仍屬具有殺傷力槍枝，故調查局及中央警
    察大學鑑定意見，尚不足以否定刑事警察局鑑定書證明力。
    況被告於警詢供稱：（警方查獲改造八厘米手槍，管制編號
    0000000000號，你於何時拆開藏放？為何要分開藏放？）我
    於九十六年二月間，因要搬家，我知道將槍枝拆開藏放，如
    被警查獲部分不具有殺傷力，也無罪等語（詳西警偵字0000
    000000號警卷三頁）。對照被告被警查獲時，尚被扣得另把
    不具殺傷力仿beretta-槍枝（詳二○七三號偵查卷十三至十
    七頁），被告並未將該不具殺傷力槍枝分解後藏放，倘被告
    不認為管制編號0000000000號槍枝係具有殺傷力，則何以要
    將該槍枝分解，並將各部零件分開藏放！是被告自己顯已明
    知該系爭管制編號0000000000號槍枝具有殺傷力。是本院認
    上開各鑑定，應以刑事警察局九十六年五月十七日刑鑑字第
    0960058025號槍彈鑑定書之鑑定意見，較為可採。又於本院
    上訴審時，經本院函請刑事警察局就其上開鑑定，何以與調
    查局鑑定意見岐異？經該局覆稱：有關本局九十六年五月十
    七日刑鑑字第0960058028號槍彈鑑定書所載管制編號000000
    0000手槍鑑驗，經以「性能檢驗法」檢驗槍枝擊發功能正常
    （與所附調查局九十六年十一月十二日調科參字第096-0048
    5020號鑑定通知書鑑定結果三相符），惟檢驗過程中發現槍
    管並未完全貫通，底部有數處貫通孔洞（與上述調查局鑑定
    通知書鑑定結果二亦相符），再經裝填自行組裝適用「非制
    式子彈」（具直徑五‧九九MM、重一‧七四五G-金屬彈頭）
    實際試射，測得彈頭發射單位面積動能，達每平方公分三三
    ‧四焦耳，試射過程，雖無拍照或錄影，但有槍彈測速儀測
    所得彈頭發射速度數據，綜上，本局與調查局鑑定結果，並
    無矛盾等語，有刑事警察局九十七年五月廿九日刑鑑字第09
    70068350號函在卷可憑（詳上訴卷八六、一二○頁），顯見
    刑事警察局上開鑑定，本院認為較為可信，核與證據法則無
    違。本件該槍枝可發射適用子彈，顯屬具有殺傷力改造手槍
    ，且被告於買受該槍枝後，該槍枝已換裝土造金屬撞針及已
    鑽研槍管內徑，只是該槍枝槍管內螺絲阻鐵，尚未經打通而
    已。
  (三)被告雖辯稱，其未改造管制編號0000000000號手槍，惟被告
    於警詢已供稱：其於九十六年一月間，在雲林縣虎尾鎮○○
    路極速模型玩具店，以一萬五千元，購買改造八厘米手槍一
    支，買來時槍管尚未通，其自己把槍管內螺絲阻鐵轉開等語
    （詳西警偵字第0961000246號警卷三頁）。於偵查中又供稱
    ：我僅把仿貝瑞塔槍枝的螺絲阻鐵轉開而已等語（詳二○七
    三號偵查卷二七頁）。由此可見，被告於警偵訊時已均坦承
    ，確有將該槍枝阻鐵轉開卸除，而將該槍枝製造成具有殺傷
    力改造手槍，況被告將該槍枝拆解後，分別藏放以躲避檢警
    查緝，已如前述。益徵被告確知其將該槍枝阻鐵轉開卸下，
    已使該槍枝從不具殺傷力，而經製造而成具有殺傷力。是被
    告辯解為卸責之詞，不足採信。綜上，被告確有製造管制編
    號0000000000號具殺傷力手槍犯行，事證明確，堪以認定。
三、查被告上開製造槍枝犯行，係犯槍砲彈藥管制條例第八條第
    一項製造其他可發射子彈具有殺傷力槍枝罪。被告其製造完
    成槍枝後持有行為，為其製造行為所吸收，不另論罪。另被
    告前因違反麻醉藥品管理條例案件，經法院判處徒刑七月及
    五年六月確定，定應執行刑為五年十月，於八十九年三月廿
    二日縮刑假釋出獄，嗣經撤銷假釋，九十一年三月八日入監
    執行殘刑二年四月八日，九十三年五月十二日縮刑執行完畢
    ，有臺灣高等法院被告前案紀錄表在卷可佐。被告於五年內
    ，故意再犯本件有期徒刑以上之罪，為累犯，應依刑法第四
    十七條第一項規定，加重其刑。
四、關於被告製造槍枝部分，原判決以被告罪證明確，因予適用
    槍砲彈藥刀械管制條例第八條第一項，刑法第十一條前段、
    第四十七條第一項、第四十二條第三項、第三十八條第二項
    、第一項第一款規定，併審酌被告有多項前科，素行不良，
    本件製造槍枝，對社會治安造成潛在危害，惟尚無證據顯示
    ，被告有持上開槍枝為其他犯罪，且被告製造手槍方式，僅
    是將槍管內阻鐵打開，製造方式簡單及其家庭狀況、智識程
    度等一切情狀，對被告量處有期徒刑五年六月，併科罰金新
    台幣十萬元，罰金部分，並諭知易服勞役之折算標準。至扣
    案仿BERETTA-廠1934型半自動手槍製造槍枝（含彈匣一個，
    管制編號：0000000000號）一支，為槍砲彈藥刀械管制條例
    所定禁止持有違禁物，應依刑法第三十八條第二項、第一項
    第一款規定，宣告沒收。
五、本院經核，原判決關於被告製造槍枝部分，認事用法，均無
    違誤，量刑亦稱妥適。被告上訴意旨，以其始終否認有製造
    槍枝犯行，但不為法院採信，被告花費金錢購買模型道具槍
    （仿BERETTA-廠1934型）純為興趣使然，以為閒暇把玩，系
    爭被查獲玩具槍，槍管螺絲阻鐵未還原，卻被誤認為可轉換
    成具有殺傷力槍枝，實則被告並無製造槍枝意思，更無改變
    玩具槍為凶器動機，僅以此簡單拆卸螺絲阻鐵分解行為，即
    被認為係製造槍枝，實難令被告甘服；況就製造而言，被告
    未持有研磨機具及車床，如何僅憑被告雙手為之；縱如刑事
    警察局所認，經裝填適用子彈試射，測得彈丸發射單位面積
    動能每平方公分三三‧四焦耳，此僅證明該玩具模型槍得發
    射，唯適用子彈涵意模糊；況本件被告純係興趣導致觸法，
    購買玩具模型槍是否具有殺傷力，非被告所預知，衡情被告
    要難接受原審判決，另勿以被告前科累累，而影響鈞院對案
    件裁決，而指摘原判決不當云云。經查，扣案系爭具有殺傷
    力槍枝，於上訴審時經本院傳喚證人乙○○（按於雲林縣虎
    尾鎮○○路一九九號開設玩具槍及模型店）到庭供稱：扣案
    系爭槍枝槍管有些螺牙痕，原廠是沒有這些的，我查看扣案
    該槍枝有貫通，合法的會有阻鐵，所以這槍不是我賣給被告
    ，我賣的均合法的等語（詳上訴卷九一至九四頁）。是被告
    上訴意旨稱，其購買系爭槍枝時，老闆說是合法的，顯非可
    取。又系爭扣案具有殺傷力槍枝，係經被告貫通其原有阻鐵
    ，為被告所不爭，且該系爭扣案「槍枝槍管」前緣，依上所
    述，存有螺牙痕，此為一般合法玩具槍所無。凡此，均足認
    被告對原無殺傷力系爭扣案槍枝，將其貫槍管阻鐵，使成為
    具有殺傷力槍枝，應無疑義。又系爭扣案槍枝確具有殺傷力
    ，亦據刑事警察局鑑定甚詳，已如前述。則被告上訴意旨辯
    稱，鑑定意見稱適用子彈，其涵意模糊，自無可採。又本件
    原判決認定被告有製造槍枝犯行，係依憑扣案系爭槍枝為被
    告所有，查獲後，經鑑定結果，認定具有殺傷力，而一般玩
    具槍模型店，不可能出售槍管已貫穿槍枝，則被告稱原判以
    其前科累累，而影響對本案判斷，自非可取。至被告稱本件
    並未扣得研磨機具及車床，其如何僅憑雙手製造槍枝，然系
    爭扣案槍枝查獲後，客觀上既經確認，係以經換裝土造金屬
    撞針及鑽研槍管內徑等改造而成（刑事警察局及調查局鑑定
    意見，均如此認定），而被告又稱其係購自玩具模型店，然
    事實上玩具模型店，不可能出售已貫穿槍管玩具槍，則被告
    自應對系爭扣案槍枝何以如此，負舉證責任，茲被告既無法
    反證非其所為，本件系爭扣案槍枝即係被告所為，尚不得以
    未經扣得研磨機具及車床，即為有利被告認定。綜上所述，
    被告上訴意旨，為無理由，應予駁回。
據上論斷，應依刑事訴訟法第三百六十八條，判決如主文。
本案經檢察官郭珍妮到庭執行職務。
中    華    民    國    97    年     6    月    19    日
                  刑事第六庭    審判長法  官  蔡崇義
                                      法  官  杭起鶴
                                      法  官  董武全
以上正本證明與原本無異。
如不服本判決，應於收受本判決後十日內向本院提出上訴書狀。
其未敘述上訴理由者並得於提起上訴後十日內向本院補提理由書
狀（均須按他造當事人之人數附繕本）「切勿逕送上級法院」。
                                      書記官  許美惠
中    華    民    國    97    年     6    月    19    日
附錄法條：
槍砲彈藥刀械管制條例第八條第一項：
未經許可，製造、販賣或運輸鋼筆槍、瓦斯槍、麻醉槍、獵槍、
空氣槍或第四條第一項第一款所定其他可發射金屬或子彈具有殺
傷力之各式槍砲者，處無期徒刑或五年以上有期徒刑，併科新臺
幣一千萬元以下罰金。


司法院資訊處製作；財團法人民間司法改革基金會備份。
